臺灣橋頭地方法院民事裁定
111年度橋簡字第505號
原      告  劉新民  
被      告  林家榮  

上列當事人間分配表異議之訴事件，本院裁定如下：
    主  文
原告之訴駁回。
訴訟費用由原告負擔。
    理  由
一、按原告之訴，起訴不合程式或不備其他要件者，法院應以裁
    定駁回之，民事訴訟法第249條第1項第6款定有明文。次按
    債權人或債務人對於分配表所載各債權人之債權或分配金額
    有不同意者，應於分配期日一日前，向執行法院提出書狀，
    聲明異議；執行法院對於前條之異議認為正當，而到場之債
    務人及有利害關係之他債權人不為反對之陳述或同意者，應
    即更正分配表而為分配；異議未依前項規定終結者，應就無
    異議之部分先為分配；異議未終結者，為異議之債權人或債
    務人，得向執行法院對為反對陳述之債權人或債務人提起分
    配表異議之訴；聲明異議人未於分配期日起十日內向執行法
    院為前二項起訴之證明者，視為撤回其異議之聲明；經證明
    者，該債權應受分配之金額，應行提存，強制執行法第39條
    第1項、第40條、第41條第1項前段、第3項亦已明定。又債
    權人或債務人對於分配表聲明異議，必須於分配期日一日前
    ，向執行法院提出聲明異議書狀，並應於書狀記載異議人所
    認原分配表之不當及應如何變更之聲明。倘異議人所提出之
    書狀未為上開記載，且未於分配期日一日前完成補正程序，
    其異議即不合法定程式，為不合法，不生異議之法效，自無
    依強制執行法第40條第1項、第40條之1相關規定終結，或由
    異議人依同法第41條規定，提起分配表異議之訴，以解決該
    爭端之餘地。是債權人或債務人對於分配表所載各債權人之
    債權或分配金額有不同意者，如未經合法之異議程序，所提
    起之分配異議之訴，亦難謂合法（最高法院104年度台抗字
    第272號裁定意旨參照）。
二、另「修正前強制執行法第41條規定：『異議未終結者，聲明
    異議人非自分配期日起十日內對於他債權人起訴，並向執行
    處為起訴之證明，執行處得依原定分配表，實行分配。』該
    法條已於民國85年10月9日修正為第1項前段、第3項分別規
    定：『異議未終結者，為異議之債權人或債務人，得向執行
    法院對為反對陳述之債權人或債務人提起分配表異議之訴。
    』、『聲明異議人未於分配期日起十日內向執行法院為前二項
    起訴之證明者，視為撤回其異議之聲明』。尋繹其修正本旨
    ，在於原規定異議人未為起訴之證明者，僅生執行法院得依
    原定分配表實行分配之效果，其所提起之訴訟，仍須進行，
    致生分配程序已終結，而仍須進行無益訴訟程序之現象，為
    加重異議人未為起訴證明之失權效果，始修正為『未於十日
    內向執行法院為起訴之證明者，視為撤回其異議之聲明』之
    規定，於此情形，其異議既復不存在，執行法院當然應依原
    定分配表實行分配，受訴法院亦應以其訴為不合法，裁定駁
    回之，以避免執行及訴訟程序之拖延，此乃規定於十日內為
    起訴之證明，注重在向執行法院為證明。該法條所定『十日』
    為法定不變期間，一經遲誤即發生失權之效果，自無補正之
    問題」，有最高法院100年度台抗字第867號民事裁判意旨可
    資參照，且最高法院109年度台抗大字第94號民事大法庭裁
    定亦同此意旨。
三、原告主張：本院111年度司執助字第1200號強制執行事件（
    下稱系爭執行事件），於111年3月14日製作分配表（下稱系
    爭分配表），並定於同年4月12日實行分配。而系爭分配表
    其中次序8雖記載第二順位抵押權人即被告所得分配金額為
    新臺幣（下同）987,584元，惟債務人即原告於109年9月8日
    已向被告清償45,000元，且被告得請求給付之利息，從109
    年12月4日起算至110年11月26日，共11個月又22日，數額僅
    140,080元，再加計借款本金600,000元後，原告積欠並使被
    告得受分配之金額，應為740,800元。因此，被告就系爭分
    配表所受分配金額逾740,800元部分，應予剔除，並將剔除
    後之金額即246,784元發還原告領回（計算式：被告受分配
    金額987,584元－實際應受分配金額740,800元＝246,784元）
    。為此，因原告已於系爭分配表所定分配期日即111年4月12
    日到場聲明異議，遂提起本件分配表異議之訴等語。聲明：
    系爭執行事件於111年3月14日所製作之系爭分配表，其中次
    序8之第二順位抵押權逾740,800部分應予剔除，併入次序11
    發還予原告。
四、經查，系爭執行事件經本院民事執行處於111年3月14日作成
    系爭分配表，並定於同年4月12日實行分配，復系爭分配表
    及分配期日之通知，已於111年3月15日以橋院嬌110司執助
    服字第1200號函文通知兩造；而原告於收受分配期日通知及
    系爭分配表後，遲至分配期日當日即111年4月12日始親自到
    場聲明異議，並於同日提出民事聲明分配異議狀等各節，已
    據本院調取系爭執行事件卷宗之系爭分配表、函文、送達證
    書、分配筆錄、民事聲明分配異議狀所蓋本院收狀戳章等件
    確認無訛。因此，原告遲至系爭執行事件之111年4月12日之
    分配期日始到場暨具狀對系爭分配表聲明異議，其異議已明
    顯不符強制執行法第39條第1項規定，「異議必須於分配期
    日一日前，向執行法院提出聲明異議書狀」之要件，則徵諸
    上揭說明，原告所提之異議，自不合法定程式，為不合法，
    不生異議之法效，而無由依強制執行法第41條規定提起分配
    表異議之訴，以解決爭端之餘地，故原告提起本件分配表異
    議之訴，難認為合法，且其情形無從命補正。況且，原告於
    111年4月12日之分配期日到場暨具狀聲明異議後，迄未向本
    院執行處提出起訴證明一節，同經本院調閱系爭執行事件之
    卷宗確認無訛，則縱使認定原告之異議為合法，但原告未於
    分配期日起10日內向本院執行處為起訴之證明，依強制執行
    法第41條第3項規定，亦應視為原告撤回異議之聲明。是以
    ，原告提起本件分配表異議之訴，尚難認屬合法，且其情形
    均無從命補正，爰依民事訴訟法第249條第1項第6款規定，
    以裁定駁回之。
五、依民事訴訟法第249條第1項第6款、第95條、第78條規定，
    裁定如主文。
中　　華　　民　　國　　111 　年　　6 　　月　　28　　日
          　　　　橋頭簡易庭  法　　　官  楊博欽
以上正本係照原本作成
如對本裁定抗告須於裁定送達後10日內向本院提出抗告狀，並繳
納抗告費新臺幣1,000元。
中　　華　　民　　國　　111 　年　　6 　　月　　28　　日
      　　　　　　　　　　　　書　記　官  許雅瑩